【裁判字號】    95,台上,5096
【裁判日期】    950914
【裁判案由】    違反毒品危害防制條例等罪
【裁判全文】
最高法院刑事判決            九十五年度台上字第五０九六號
    上  訴  人  甲○○
                        2段3.
    選任辯護人  楊振芳律師
上列上訴人因違反毒品危害防制條例等罪案件，不服台灣高等法
院台南分院中華民國九十五年六月二十九日第二審判決（九十五
年度上訴字第二０六號，起訴案號：台灣雲林地方法院檢察署九
十三年度偵字第二０九九號），提起上訴，本院判決如下：
    主  文
上訴駁回。
    理  由
按刑事訴訟法第三百七十七條規定：上訴於第三審法院，非以判
決違背法令為理由，不得為之。是提起第三審上訴，應以原判決
違背法令為理由，係屬法定要件，如果上訴理由書狀未依據卷內
訴訟資料，具體指摘原判決不適用何種法則或如何適用不當，或
所指摘原判決違法情事，顯與法律規定得為第三審上訴理由之違
法情形，不相適合時，均應認其上訴為違背法律上之程式，予以
駁回。本件原審經審理結果，認為上訴人甲○○販賣第一級毒品
海洛因及第二級毒品安非他命等犯行明確，因而撤銷第一審所為
科刑之判決，改判適用行為時及裁判時之法律，仍論處上訴人連
續販賣第一級毒品（處有期徒刑十五年）及販賣第二級毒品（處
有期徒刑十年）二罪刑，並定其應執行之刑，已詳敘調查、取捨
證據之結果及憑以認定犯罪事實之心證理由。並就上訴人否認犯
行之供詞及其所辯各語認非可採，予以論述。就形式上觀察，原
判決要無採證認事違背經驗法則、論理法則或理由不備等違背法
令之情形。上訴人上訴意旨略以：（一）、證人陳月娥在其施用
毒品觀察勒戒之另案中，供稱自民國九十二年十二月底開始施用
海洛因等語，是九十二年七月間其尚無毒癮，自不可能向上訴人
購買海洛因，且依陳月娥、馮文豐於該案之供述，陳月娥施用之
海洛因均透過馮文豐向綽號「阿喜」之男子購得，再依卷附台灣
高等法院被告前案紀錄表，上訴人自九十二年九月八日入監，至
九十四年七月二十二日始假釋出監，是陳月娥於本件警詢、偵查
中指於九十二年七、八月間曾向上訴人購買毒品，顯與各該事證
矛盾，原判決未說明陳月娥、馮文豐於另案所為之上開供述何以
不能採為有利上訴人之依據，逕採信陳月娥本案之證言，資為認
定上訴人犯罪之證據，有判決理由不備、理由矛盾及採證違反論
理法則之違背法令。另案證人許獻忠亦曾指向上訴人購買海洛因
，嗣因與事證不符，公訴人當庭撤回該起訴，足見單憑證人指證
，難免發生誤判。（二）、本件縱認上訴人所為扣案安非他命中
，有十三包為綽號「周董」者所寄放之辯解不足採信，仍應有具
體之證據，始得認定上訴人有販賣第二級毒品之犯行，而持有毒
品之原因不一而足，上訴人持有大量毒品，係因前曾有潛逃至大
陸之想法，復以當時上訴人配偶因另有他用，甫向銀行貸得新台
幣（下同）百餘萬元，上訴人始得以購入大量毒品供己施用，上
訴人持有本件扣案之毒品，苟係用以販賣，何以警方當時所查獲
彰化、員林地區之施用毒品者，無一人供稱毒品係購自上訴人。
原判決未詳析上情，僅因上訴人大量持有毒品、夾鏈袋、磅秤，
遽認上訴人販賣海洛因，且所持有之安非他命亦係基於營利之意
圖而販入，殊與證據法則有違。（三）、警方逮捕具通緝犯身分
之上訴人時，本有餘裕可事先向法院聲請搜索票，並無緊急情形
，且逮捕上訴人當時，亦未發現上訴人涉嫌犯罪之證據，而有立
即至上訴人居處搜索之必要，原判決亦認警員於九十二年九月七
日未持搜索票搜索上訴人住所，係違法搜索，卻又以當時之情形
確屬緊急，且如依法定程序，仍有發現該證據之可能性為由，認
警方違法搜索上訴人居處所取得之物證有證據能力，其論述非但
前後矛盾，且有判決不適用法則之違背法令。（四）、上訴人屢
次辯稱扣案夾鏈袋，係供子女經營早餐店之用，並聲請原審傳訊
證人張芳如，而早餐店因三明治及各種醬料，使用不同尺寸之夾
鏈袋，並無不合理之處；反觀毒品價昂，販賣毒品所用夾鏈袋均
極小，與扣案之夾鏈袋大者長寬達十餘公分，顯然不同，乃原審
未傳喚上開證人詳予調查，逕以該等夾鏈袋大小不等，不可能係
供早餐店使用，因認上訴人所辯不足採信，殊違經驗法則。（五
）、警員黃鎗鋃證稱自上訴人機車上查獲天秤、砝碼當時，確實
有一垃圾車停放於附近，該天秤原包裝紙盒並非全新，已有勾破
損壞痕跡等語，足見上訴人辯稱扣案之天秤、砝碼係其倒垃圾時
，在租屋處樓下拾獲，並非無據。原判決未據為有利上訴人之認
定，復未說明不採之理由，自屬判決理由不備。（六）、上訴人
於原審提出調查局所製作八十九、九十年海洛因、安非他命買賣
平均價格表，資以證明上訴人購買毒品之價格低於平均價，所辯
為節省成本而一次大量購入，絕非子虛，並聲請原審向法務部調
查局函查九十二年毒品市價。惟原審卻未予調查，復未敘明不予
調查之理由，有應調查之證據未予調查之違背法令。（七）、鑑
定報告書之內容應包括鑑定經過及其結果，但本案海洛因鑑定書
（台灣彰化地方法院檢察署偵查卷第三十七頁）結果欄內並未記
載檢驗經過，欠缺刑事訴訟法第二百零六條之法定要件，應無證
據能力，原判決採為有罪判決之論據，亦有未合。（八）、證人
陳月娥證稱其係以電話向上訴人購買毒品，警員楊瑞益亦證稱其
知悉陳月娥購買海洛因，係依上訴人手機電話，調閱通聯紀錄而
得知，公訴人亦當庭陳稱本件係自彰化縣警察局函文上所列載之
電話號碼，追查通聯紀錄，始循線查獲陳月娥向上訴人購買毒品
，但公訴人始終未能提出通聯紀錄，陳月娥之指認尚乏補強證據
。原判決在無任何證據情況下，推論檢警單位上開證言所指之陳
月娥電話通聯紀錄，係彼等開始調查本案當時之通聯紀錄，非九
十二年九月七日前之通聯紀錄，而拒絕採信上訴人前揭抗辯，顯
有判決與卷證不符之違背法令。（九）、原判決於事實欄認定陳
月娥向上訴人先後兩次購買海洛因之確切重量均不詳，但理由欄
所引用之證據，卻謂陳月娥先後以一萬四千元及七千元，分別向
上訴人買一錢及半錢之海洛因，其認定之事實與所採用之證據不
相適合，亦屬違法云云。惟查：（一）、上訴人於原審雖辯稱證
人陳月娥於其施用毒品之另案中，供承係自九十二年十二月底起
施用海洛因，即不可能於九十二年七月間向上訴人購買海洛因云
云，然陳月娥於本案偵查中，已證稱係自九十二年三、四月間即
開始施用海洛因，至九十三年二月二十九日等語，且陳月娥於其
施用毒品之另案中，係以被告之身分而為陳述，本無據實供出犯
行始末之義務，於本案之證言，則係以證人身分具結後所為，依
法須據實陳述，否則將因此觸犯偽證罪責，所言自較該另案中所
述為可採，原判決因認陳月娥上開於另案中之供述，不足否認其
於本案偵查中證言之真實性，並無違背證據法則之可議。至證人
許獻忠對上訴人販賣海洛因之指認不實一節，顯與陳月娥上開證
言憑信性之判斷無涉，自無從執為本件上訴第三審之適法理由。
（二）、原判決認定上訴人有販賣海洛因、安非他命之犯行，主
要係依憑已行蹤不明而無法傳喚到庭之證人陳月娥，前於警詢中
所為，業經上訴人同意且原審亦認為適當作為證據之供述，及其
於偵查中在無顯不可信之情況下所為，具有證據能力之證言，均
一致指稱先後向上訴人購買海洛因二次等語，佐以警察查獲本案
時，並自上訴人住處、汽車搜索扣得之毒品、夾鏈袋、天秤及砝
碼等物，而該毒品經送請鑑定，確為海洛因及安非他命，重量分
別多達一百八十八餘公克及四百二十五餘公克，其毒品交易之價
格高低，固常因買賣雙方交情、資力、交易數量、對行情之認知
、供需變化、查緝寬嚴、購買者被查獲後供出來源可能性之風險
等，而異其標準，無公定價格，致販賣毒品之利得，除被告坦承
供出外，委難察得實情，但販賣毒品係違法行為，非可公然為之
，販售者苟非為從中牟利，當無甘冒刑事訴追風險而為之可能，
是牟利之方式或異，但意在營利則並無不同，上訴人與陳月娥無
何親誼，彼等交易毒品，上訴人有營利之意圖至明等情，予以綜
合判斷。所為事實認定，俱有卷內各項證據可稽，非徒憑上訴人
持有大量毒品，為其唯一論據，並無違背經驗法則與論理法則之
情形存在。上訴人以除陳月娥外，警方當時所查獲彰化、員林地
區之施用毒品者，無一人供稱毒品係購自上訴人，而指摘原判決
所為上訴人有罪之認定違法，亦顯非適法之第三審上訴理由。（
三）、本件警員無搜索票對上訴人之住處搜索，並非當然無證據
能力，尚須就人權保障與公共利益之均衡維護，依比例原則具體
認定之。原判決雖認本件扣案之海洛因等物，除在上訴人屋外之
機車上實施附帶搜索部分係合法扣押之物外，餘均係違背法定程
序搜索所扣得之物，然就本件警員違法搜索所蒐集者均非供述證
據，並不因違法搜索而改變證物之型態，致影響其可信性，而當
時上訴人係經發布通緝之人犯，警員對其之逮捕搜索，情形確屬
緊急，自其身上亦查獲天秤、砝碼，且該搜索違法，係因執行之
警員誤認通緝犯可逕行搜索，無須搜索票所致，並無任何過當行
為或故意違法之情況，矧販賣毒品對於國家、社會之危害程度甚
鉅，本件搜索扣得之海洛因、安非他命之數量復非微少，經權衡
人權保障與公共利益之維護，該扣得之物應具證據能力等情，原
判決已詳敘其判斷所憑之論據，自形式上觀察，並無違法可言。
至其理由中所謂依法定程序，仍有發現該等證據之必然性一節，
縱與上開關於本件搜索係對通緝人犯為之，情況確屬緊急之論述
，略有扞格，但於上開認定之結果並無影響，自仍不得執為上訴
第三審之理由。（四）、原判決就上訴人所持扣案夾鏈袋係供經
營早餐店之用，天秤、砝碼則係置於一紙箱內，為警查獲當天經
其於住處樓下垃圾場拾得之辯解，已以該等夾鏈袋經第一審勘驗
結果，計有十種大小不等之尺寸，一般早餐店應無使用如此多種
不同大小夾鏈袋之必要，另上訴人就其拾得放置天秤之紙箱後，
是否曾打開察看內容物一節，於第一審同一次開庭先後陳述即不
相符，已難信為真實，況經第一審勘驗，該天秤外包裝盒中除天
秤外，並有砝碼盒一個，內有各式砝碼及鐵片，該天秤外觀新穎
，結構完整，應非他人棄置之物，且上訴人所述其搬移該天秤甫
至樓下，警員即已到場云云，核與證人警員黃鎗鋃所證查獲當時
，上訴人係騎乘機車甫自外返回等情，亦顯不相符，詳予說明上
訴人此部分所辯純屬卸責，並無違背經驗法則與判決理由不備之
違背法令。上訴意旨就原審已經詳細調查並於判決理由內指駁說
明之事項，徒憑己見任意指摘，要與法定得上訴第三審之理由，
不相適合。（五）、依卷附上訴人提出之法務部調查局關於毒品
買賣平均價格之函文所示，毒品交易價格常因純度、市場供需變
化、交易習慣及購買數量多寡等因素之影響，而有極大變動及差
異，是該函文列載之價格，均僅供參考，足徵該函所述九十年下
半年毒品買賣交易價格，未必能真正並及時反應實際毒品市場之
價格行情水準與變動，自不足據為判決之基礎，原判決未加酌採
及依上訴人聲請另向該局調取九十二年度之相關資料，殊難謂有
何證據調查職責未盡之可議。（六）、原判決憑以認定扣案毒品
中，確有淨重多達一百八十八．七八公克海洛因之法務部調查局
鑑定通知書，其上已詳載檢驗方法及結果，其中檢驗結果欄內，
並註記該送驗海洛因純度五一．０四％，純質淨重九十六．三五
公克，有該鑑定通知書附卷足憑，並無上訴意旨所指摘記載不盡
之情事，此部分上訴意旨係未依卷證而為任意之指摘。（七）、
關於公訴人與證人即警員楊瑞益均指稱本案係經由電話通聯紀錄
，循線追查，始獲悉陳月娥向上訴人購買海洛因之情，但未能提
出陳月娥九十二年七月間之電話通聯紀錄一節，原判決已說明依
電信界慣例，超過通話時間半年以上，即無法調得通聯紀錄，是
檢察官所謂命員警調取陳月娥所使用之0000000000號
電話通聯紀錄，當係指於九十三年承辦本案時，命警員調取當時
尚能取得之相關通聯紀錄以助辦案之情形而言，但並非九十二年
九月七日前之通聯紀錄等語甚詳，且原審係於調取該電話上開期
間之通聯紀錄未果後，經綜合考量上開卷存事證而為上訴人確有
販賣毒品犯行之認定，自難指其此部分有調查證據職責未盡之違
法。（八）、原判決事實所載陳月娥向上訴人購買確切數量不詳
之海洛因等語，核與其所援引為證據之陳月娥所為其先後二次向
上訴人購買海洛因，分別係一錢及半錢之證言，雖未盡相符，而
有微疵，然此於全案情節及判決本旨並不生影響，上訴人執以指
摘原判決不當，亦非適法之第三審上訴理由。依上揭說明，本件
上訴為違背法律上之程式，應予駁回。
據上論結，應依刑事訴訟法第三百九十五條前段，判決如主文。
中    華    民    國   九十五   年   九   月   十四   日
                      最高法院刑事第八庭
                          審判長法官  張  淳  淙
                                法官  張  春  福
                                法官  呂  丹  玉
                                法官  洪  昌  宏
                                法官  蔡  彩  貞
      本件正本證明與原本無異
                                      書  記  官
中    華    民    國  九十五  年    九    月  二十二  日
                                                     ｍ


司法院資訊處製作；財團法人民間司法改革基金會備份。
